最高法院刑事判決　　　　　　一○○年度台上字第五七九四號
上　訴　人　台灣高等法院高雄分院檢察署檢察官
上　訴　人
即　被　告　楊嘉芳
上列上訴人等因被告違反毒品危害防制條例案件，不服台灣高等
法院高雄分院中華民國一○○年八月二日第二審判決（一○○年
度上訴字第八一○號，起訴案號：台灣屏東地方法院檢察署九十
九年度偵字第一○○五九號），提起上訴，本院判決如下：
    主  文
上訴駁回。
    理  由
按刑事訴訟法第三百七十七條規定，上訴於第三審法院，非以判
決違背法令為理由，不得為之。是提起第三審上訴，應以原判決
違背法令為理由，係屬法定要件。如果上訴理由書狀並未依據卷
內訴訟資料，具體指摘原判決不適用何種法則或如何適用不當，
或所指摘原判決違法情事，顯與法律規定得為第三審上訴理由之
違法情形，不相適合時，均應認其上訴為違背法律上之程式，予
以駁回。本件檢察官就原判決諭知上訴人即被告楊嘉芳（下稱被
告）被訴如其附表一（下稱附表一）編號６所示之販賣第一級毒
品海洛因、第二級毒品甲基安非他命予張志豪無罪部分上訴意旨
略稱：(一)、本案雖係因警方先於民國九十九年十一月四日凌晨零
時三十七分許查獲張志豪，再由張志豪配合警方撥打電話予被告
，佯稱要購買毒品，然被告原即與張志豪就毒品之買賣有默契，
自無庸於電話中以暗語就買賣毒品之種類、數量、價格再行確認
，且依如附表一編號２至５所載之購買毒品日期，張志豪均於每
隔一、二日即向被告購買毒品一次，頻率甚高，張志豪此次於九
十九年十一月四日向被告購買毒品，又與其前一次購買毒品之日
期僅間隔一天，被告應可預見張志豪此次撥打電話及至其位於屏
東縣萬丹鄉○○街一三五號一樓住處，即係為購買海洛因及甲基
安非他命，況警方嗣並在被告前開住處查得海洛因五包及甲基安
非他命二十九包，另依卷附法務部調查局濫用藥物實驗室鑑定書
及內政部警政署刑事警察局鑑定書記載，前開扣案之海洛因毛重
共一．九七公克，甲基安非他命毛重計五九二．六二公克，且被
告於接獲他人購買毒品之電話後，隨即應約前往約定地點交易，
張志豪於警詢時復證稱其以電話與被告通話，祇要說欲過去找他
，被告就知道其欲購買海洛因及甲基安非他命，足見被告係基於
販賣牟利之犯意而持有前開海洛因及甲基安非他命。又被告於九
十九年十月二十八日、二十九日、三十日及同年十一月二日已多
次販賣海洛因及甲基安非他命予張志豪。故被告應非於同年十一
月四日接獲張志豪所撥打之電話後，因受張志豪之引誘，始萌生
販賣海洛因及甲基安非他命之犯意，其應早有販賣毒品之犯行，
警察僅係利用機會加以誘捕而已。原判決未斟酌上情，遽認張志
豪係臆測被告有販賣毒品之犯意，被告應尚未著手於販賣毒品之
犯行，顯已違背經驗法則與論理法則。被告上訴意旨略稱：(一)、
原判決認定被告有販賣海洛因及甲基安非他命予張志豪之犯行，
係以卷附被告持用之門號0000000000號行動電話自九十九年十月
二十八日起至同年十一月四日止與張志豪持用之門號0000000000
號行動電話之通訊監察譯文（下稱本件通訊譯文）所載內容為部
分依據，但依該通訊譯文之記載，並無隻字片語敘及毒品種類、
金額等交易之內容，則原判決事實欄認定被告以如附表一編號１
至５所示之方式及價格，販賣如前開各編號所載之海洛因及甲基
安非他命予張志豪等情，該附表編號１至５所示之「交易方式」
欄又記載「張志豪撥打楊嘉芳所有0000000000號行動電話，在電
話中聯絡交易事宜後，由楊嘉芳親自交付海洛因及甲基安非他命
」等語，即與本件通訊譯文所載內容不相符合，自嫌理由矛盾。
(二)、張志豪於警詢及偵查時雖證陳曾向被告購買海洛因及甲基安
非他命，但嗣於第一審及原審中已改稱未向被告買過海洛因，亦
未曾在萬丹鄉○○街一三五號一樓向被告購買甲基安非他命，則
張志豪於警詢及偵查時之所述是否屬實，即值懷疑，況張志豪就
與被告交易毒品之付款方式，於警詢時係供稱「有時一手交錢一
手交貨，有時先欠著，等下次交易時再一併結清」，然於偵查中
則證陳「前五次一手交錢一手交貨，第六次還沒交錢就被警抓了
」，前後所述亦不盡一致，原判決就此有利於被告之證據不予採
納，復未加說明，並有理由不備之違誤。(三)、依張志豪於警詢中
之陳述及卷附台中市警察局第六分局刑事案件報告書所載，張志
豪自九十九年八月間起至同年十一月二日止，即曾販賣海洛因及
甲基安非他命予賴靜萓等人，且其於同年十一月四日遭警逮捕時
，被查獲海洛因計一三二．四公克，該數量遠超過被告為警拘捕
時僅持有不到一公克之海洛因，被告顯非張志豪之海洛因供貨上
游。況張志豪於第一審中已改稱其未曾向被告拿過海洛因，其係
向綽號「嫂子」之女子調取海洛因，且其持有之海洛因比被告多
，不可能再向被告購買毒品，警詢時其因一時心亂，不清楚說過
什麼。又張志豪於警詢中即供陳曾分別向住在高雄、彰化綽號「
嫂子」之女子各購得海洛因、甲基安非他命等毒品，並指認「翁
雅芬」、「江素滿」即係各該住於高雄、彰化綽號「嫂子」之女
子。足見張志豪於第一審中之前開所述，洵非臨訟杜撰之詞，原
審未加詳查，遽不予採信，顯然違法云云。
惟查：原判決綜合全案證據資料，本於事實審法院職權推理之作
用，認定被告確有其事實欄及如附表一編號１至５所載之犯行。
因而撤銷第一審關於如附表一編號１至５所示部分之科刑判決，
仍依想像競合犯規定，從一重改判論處被告販賣第一級毒品五罪
（即如附表一編號１至５所示，皆另想像競合犯販賣第二級毒品
罪，均依刑法第五十九條規定酌減其刑後，各量處有期徒刑十六
年）罪刑，已詳細說明其採證認事之理由。並以公訴意旨略稱：
被告明知海洛因、甲基安非他命分別為第一、二級毒品，不得非
法持有及販賣，竟意圖營利，基於販賣第一、二級毒品之犯意，
於如附表一編號６所示之時間（九十九年十一月四日）、地點（
萬丹鄉○○街一三五號一樓），以所有門號0000000000號行動電
話與張志豪持用之門號0000000000號行動電話聯絡後，分別以新
台幣（下同）一萬七千元、三萬六千元販賣海洛因一錢、甲基安
非他命一兩予張志豪，但因遭警方查獲而未得逞，認被告另涉犯
毒品危害防制條例第四條第一項、第二項、第六項之販賣第一、
二級毒品未遂罪嫌云云；但經審理結果，以公訴人所舉之證據資
料，經查並無任何適合於被告有上開公訴意旨所指犯罪事實認定
之證據，被告被訴前揭販賣第一、二級毒品未遂部分，尚屬不能
證明，因而撤銷第一審關於前揭部分之科刑判決，改判諭知被告
前揭部分無罪，亦已詳敘其無從為被告前揭部分有罪確信之理由
。經核所為論斷，均與卷內資料相符，從形式上觀察，並無違背
法令之情形。對於依憑被告之供述，證人張志豪、高俊傑之證詞
，及卷附被告持用之門號0000000000號行動電話於九十九年十一
月四日與張志豪持用之門號0000000000號行動電話之通聯監聽譯
文所載，本件張志豪雖為配合警方查緝被告而撥打前開門號行動
電話予被告，但其等之通話內容並未提及毒品交易，嗣張志豪於
依約抵達被告住處後，被告亦僅對張志豪稱「朋友今天怎麼這麼
晚」，隨即為警逮獲，如何之不得以被告前開所為遽認已著手於
販賣毒品之行為；張志豪於警詢時雖證稱其於電話中祇要說欲過
去找被告，被告即知其係要購買海洛因及甲基安非他命云云，然
張志豪當時實無購買毒品之真意，被告又尚未著手販賣毒品行為
之實行，張志豪前揭所述如何之屬個人臆測之詞而難遽令被告負
販賣第一、二級毒品未遂之罪責；張志豪於警詢或偵查時已證陳
其確有於如附表一編號１至５所示之時、地向被告購買海洛因及
甲基安非他命等語，嗣其於第一審及原審中雖改稱未向被告買過
海洛因，亦未曾在萬丹鄉○○街一三五號一樓向被告購買甲基安
非他命，其於警詢時因一時心亂，不清楚說過什麼，其所持有之
海洛因復較被告為多，無再向被告購買之必要，且其均係向綽號
「嫂子」之人調取海洛因云云，如何之屬迴護被告之詞而不足採
信。亦皆已詳加說明。檢察官及被告上訴意旨對原審之前揭論斷
，究有何違背經驗法則或論理法則之違法情形，並未依據卷內資
料為具體之指摘，被告上訴意旨(二)謂張志豪於警詢或偵查時雖陳
稱曾向其購買海洛因及甲基安非他命，但嗣於審理中已否認向其
購買海洛因及在其住處購買甲基安非他命，張志豪於警詢或偵查
時之前開所述顯然不實云云，被告上訴意旨(三)及檢察官上訴意旨
仍執前開陳詞，據以指摘原判決為違背法令，係對於原判決已說
明事項及屬原審採證認事職權之適法行使，持憑己見而為不同之
評價，且重為事實之爭執，均與法律規定得為第三審上訴理由之
違法情形，不相適合。且查：(一)、依卷內資料，本件通訊譯文雖
未敘及毒品種類、金額等交易之內容，卻記載張志豪於九十九年
十月二十八日、二十九日、三十日及同年十一月二日均前往找被
告之對話；張志豪又證陳本件通訊譯文係指其於前開日期曾前往
找被告，並於前揭日期及同年十月間某日，各以一萬七千元及三
萬六千元向被告購買海洛因一錢及甲基安非他命一兩。原判決依
據上揭證據，參酌卷內其他相關事證，認定被告確有以如附表一
編號１至５所示之方式及價格，販賣如各該編號所示之海洛因及
甲基安非他命予張志豪等情，並於該附表編號１至５所示之「交
易方式」欄記載「張志豪撥打楊嘉芳所有0000000000號行動電話
，在電話中聯絡交易事宜後，由楊嘉芳親自交付海洛因及甲基安
非他命」等語，尚無被告上訴意旨(一)所指之理由矛盾。(二)、證人
之陳述有部分前後不符，或相互間有所歧異時，究竟何者為可採
，法院仍得本其合理之心證予以斟酌，非謂一有不符或矛盾，即
應認其全部均為不可採信，茍其對基本事實之陳述，與真實性無
礙時，則仍非不得予以採信。證人張志豪於警詢時就其各次與被
告為毒品交易時是否皆採「銀貨兩訖」方式等細節之供述，與嗣
於偵查中所證，雖未盡相符，但其對於以如附表一編號１至５所
示之方式及價格，向被告購買如各該編號所示之海洛因及甲基安
非他命等基本事實之陳述，則前後悉相符合，而與真實性無礙。
原審已綜合全部卷證資料，敘明其取捨證據及得心證之理由，此
乃事實審法院採證認事職權之適法行使。被告上訴意旨(二)依其個
人之說詞，就此部分泛言指摘，亦非適法之第三審上訴理由。至
於檢察官及被告其餘上訴意旨所執各詞，係就與犯罪構成要件無
涉之枝節漫為單純之事實爭辯，依首開說明，自難認係適法之第
三審上訴理由。檢察官及被告之上訴違背法律上之程式，均應予
駁回。
據上論結，應依刑事訴訟法第三百九十五條前段，判決如主文。
中    華    民    國  一○○  年    十    月  二十六  日
                      最高法院刑事第二庭
                          審判長法官  謝  俊  雄  
                                法官  魏  新  和  
                                法官  徐  文  亮  
                                法官  吳  信  銘  
                                法官  葉  麗  霞  
本件正本證明與原本無異
                                      書  記  官  
中    華    民    國  一○○  年   十一   月    一    日
                                                      V